【裁判字號】    95,易,422
【裁判日期】    951207
【裁判案由】    竊盜等
【裁判全文】
臺灣高雄地方法院刑事判決               95年度易字第422號
公  訴  人  臺灣高雄地方法院檢察署檢察官
被      告  乙○○
選任辯護人  吳澄潔律師
上列被告因贓物案件，經檢察官提起公訴（94年度偵字第27912
、1238、3528號），本院判決如下：
    主  文
乙○○故買贓物，處有期徒刑月，如易科罰金，以銀元佰元
即新臺幣玖佰元折算壹日。
    事  實
一、乙○○與戴竹水係朋友關係，於民國94年11月4 日19時許，
    戴竹水與戊○○、己○○及甲○○等人前往丙○○位於高雄
    縣橋頭鄉○○○段1204號之寵物養殖場，共同竊取丙○○所
    有之吉娃娃17隻、瑪爾濟斯16隻、白博美6 隻、牛頭挭2 隻
    、約克夏1 隻及西施2 隻等44隻犬隻（下稱上開犬隻）得手
    後（己○○、戊○○及甲○○所犯上開加重竊盜案件，業經
    本院以95年度易字第422 號判決分別判處有期徒刑8 月、10
    月、6 月，其中己○○、甲○○之部分業已確定，戊○○刻
    正上訴中，戴竹水則由檢察官另案通緝中），戴竹水即與乙○○聯繫後，並先將己○○及甲○○載至高雄市○○區○○
    路某處等候，再於同日稍晚，戴竹水再與戊○○共同駕駛向
    他人承租之車牌號碼XX-4146 號自用小客車，載運上開犬隻
    前往業已電話聯繫談妥販售犬隻事宜之乙○○位於屏東縣九
    如鄉○○村○○○段214 之12號鱉魚養殖場，乙○○明知前
    揭犬隻為來源不明贓物，仍基於故買贓物之犯意，買受上開
    犬隻，並將該等犬隻置放於上開鱉魚養殖場內，戴竹水及戊○○則於交付犬隻後，先行返回與己○○等人約定之地，由
    戊○○駕駛前開承租車輛駛離後，於同日21時許，戴竹水再
    駕駛另一不詳車號之自用小客車搭載己○○及甲○○前往乙○○之上開鱉魚養殖場，拿取業已談妥不詳價格之販賣贓物
    價款，並於取得款項後立即將款項朋分予己○○、甲○○及
    戊○○等人（戊○○得款新臺幣〔下同〕2 萬元、己○○及
    甲○○則各分得5000元）花用，嗣經丙○○發覺養殖犬隻遭
    竊而報警，經警循線查獲己○○後，再循線查獲上情。
二、案經丙○○訴由高雄縣政府警察局岡山分局報請臺灣高雄地
    方法院檢察署檢察官偵查起訴。
    理  由
壹、程序部分：
一、按「被告以外之人於審判外之言詞或書面陳述，除法律有規
    定者外，不得做為證據」、「被告以外之人於檢察事務官、
    司法警察官或司法警察調查中所為之陳述，與審判中不符時
    ，其先前之陳述具有較可信之特別情況，且為證明犯罪事實
    存否所必要者，得為證據」，刑事訴訟法第159條、第159條
    之2 分別定有明文。經查：證人己○○於警詢中所陳，雖被
    告及辯護人對其證據能力表示異議，然衡諸該警詢筆錄係在
    本案查獲之前所製作，且員警係依據證人所為證述內容據以
    循線查獲本件犯行，是證人己○○於警詢時所為證述，除距
    離本案查獲時間甚近，記憶應最為清晰可靠，且在查獲本案
    被告犯行前，證人己○○實無甘冒受訴追之可能，恣意誣指
    被告之犯行，亦無可能受外力干擾、威嚇或利誘而故為被告
    不利之證述；又核其於本院審理中所為之證述，多以不記得
    或遺忘而為證述，顯因被告在庭而為較有利於被告之陳述，
    又證人己○○於本院審理時，並證稱應以警詢所述為準，因
    當時離作案時間較近（見本院卷第189 頁），是證人己○○
    之先前警詢中之證述，自足認具有較為可信之特別情況，依
    刑事訴訟法第159 條之2 規定，其警詢中所證，因有前述特
    別可信之狀況，且為證明本案犯罪事實存否所必要，自具有
    證據能力，合先敘明。
二、被告及辯護人對於證人即被害人丙○○於警詢之證述及卷內
    書證，知有刑事訴訟法第159 條第1 項不得為證據之情形，
    於本院審理時，均未聲明異議，依法自應視為被告同意上開
    證述及書證，得作為證據，本院審酌證人丙○○於警詢之陳
    述及卷內書證作成時之情況均屬正常，與本案相關之待證事
    實具有關連性，是認上開證述及書證為適當，依刑事訴訟法
    第159 條之5 第2 項之規定，認具證據能力。
三、被告及辯護人否認證人戊○○、甲○○於警詢所為陳述之證
    據能力，因證人戊○○、甲○○於警詢之陳述，係屬審判外
    之陳述，亦與刑事訴訟法第159 條之2 、之3 所規定之例外
    情形不符，亦無同法第159 條之5 所規定之例外情形，是依
    同法第159 條第1 項規定，證人戊○○、甲○○於警詢中所
    為之陳述，應無證據能力。又依刑事訴訟法第159 條第1 項
    規定所禁止作為證據者，僅係禁止作為認定犯罪事實之實質
    證據，至於作為證明其他證據證明力之彈劾證據，屬自由證
    明範圍，要非為法所禁止。是上開證人戊○○及甲○○於審
    判外之證述，仍得作為渠等於偵查、本院審理時所為證詞以
    及被告供述之彈劾證據，不受刑事訴訟法第159 條第1 項之
    限制。
四、被告及辯護人以證人戊○○、己○○及甲○○於偵查中因與
    被告具有共同被告之身分，檢察官在偵查中未告知得拒絕證
    言，認無證據能力。惟查證人恐因陳述致自己受刑事追訴或
    處罰者，得拒絕證言；證人有此種情形者，法院應告以得拒
    絕證言，刑事訴訟法第181 條、第186 條第2 項固定有明文
    。然該拒絕證言權之規定，其規範目的，主要係基於人性之
    考量，避免使證人於面對偽證處罰之負擔下，為據實陳述而
    須強為對自己不利之證言，以保障證人不自證己罪之權利，
    證人己○○、甲○○、戊○○就其所涉加重竊盜之犯行，業
    於警詢及偵查時坦承不諱，是其等於偵查中之陳述究無使其
    等因此自陷於刑事訴追或處罰，而有前揭法條之適用，已不
    無疑義；況此項規定係為保護證人而設，而非為保護被告之
    利益而設，又從基本人權保障與社會安全保障兩個理念相調
    和方向考量，並依比例原則及法益權衡原則觀之，檢察官縱
    未踐行此項告知義務，惟本院認並無侵害被告之權益，且斟
    酌對被告訴訟上防禦不利益之程度及被告違法故買贓物將造
    成社會秩序之危害情形，因認如僅因檢察官未踐行此項告知
    義務，即排除證人戊○○、己○○及甲○○之證據能力，將
    使與事實相符之上開證人於偵查中之證述無例外地被排除，
    而使發現實體真實之目的不達，導致社會秩序保障發生疏漏
    ，自非妥適，是依刑事訴訟法第158 條第4 項規定，本院認
    上開證人於偵查中之證述，應具證據能力。
貳、實體部分：
一、訊據被告乙○○固不否認有於94年11月4 日晚間由戴竹水將
    前開犬隻載往被告位於屏東縣九如鄉○○村○○○段214 之
    12號鱉魚養殖場，其後有將該場內之31隻犬隻交付警方之情
    ，惟矢口否認有上開故買贓物犯行，辯稱：係戴竹水將狗寄
    在那裡，他說要寄放二、三天就要抓回去了，之後他沒有來
    拿，伊並無故買贓物云云。
二、經查：
  (一)上開犬隻係丙○○所有，於94年11月4 日晚間，在所營之寵
    物養殖場內遭竊，嗣於被告鱉魚養殖場尋回其中31隻犬隻之
    情，業據證人即被害人丙○○於警詢證述明確，並有扣押筆
    錄、扣押物品目錄表及丙○○書具之贓物認領保管單各1 份
    可稽，足認被告養殖場內之犬隻係屬贓物無誤。又證人己○○等4 人共同竊取上開犬隻，由戴竹水與戊○○共同將之載
    往被告所營之鱉場銷贓，嗣再前往取得贓款一情，亦據證人
    己○○於警詢、偵查中時證述綦詳，核與證人甲○○及戊○○於偵查中之證述亦大致相符，並有扣案物品照片9 張、車
    牌號碼XX-4146 號車輛租賃契約1 紙、車號XX-4146 號車輛
    採證照片6 張、高雄縣政府警察局岡山分局現場勘查報告檢
    附勘查採證同意書1 紙、現場照片16張、門號0000000000、
    00 0 0000000、0000000000、0000000000、0000000000號行
    動電話雙向通聯紀錄各1 份可稽。
  (二)被告雖辯稱上開犬隻係戴竹水寄放云云。惟查：
  1.據證人己○○於本院審理時證稱：我跟戴竹水同一台車，犬
    隻在戊○○那台紅色承租的車裡面，之後戴竹水載我到小港
    中安路那邊讓我下車，甲○○也下車，他再跟戊○○一起開
    紅色那台車離開，我跟甲○○就在中安路那邊等他們回來。
    後來戊○○和戴竹水回來之後，戴竹水就開之前載我的那部
    車，載我跟甲○○去屏東養鱉場那裡，錢是車子開出去沒多
    久就拿給我們了等語（見本院卷第187 頁）。又於警詢及偵
    查中證稱：今日（指94年11月30日）主動帶同警方到屏東縣
    九如鄉○○村○○路139 巷3 號旁養殖鱉場，是戴竹水載我
    及甲○○3 名到養鱉場取賣狗贓款；是戴竹水向不知年籍姓
    名之男性買主在上述辦公室內取款，該買主是開舊式朋馳汽
    車，顏色為深色，所得贓款我不知道有多少，我只知道我與
    甲○○分到5,000 元（見警(一)卷第10頁反面）；又戴竹水與
    鱉場的主人乙○○認識，我知道戴竹水是到鱉場去賣狗，也
    拿了錢回來，一上車就分給我們錢等語（見95年度偵字第
    3528號偵卷95年2 月13日訊問筆錄），核與證人甲○○及戊○○證述：戊○○及戴竹水就駕駛裝有小狗之XX -4146號紅
    色自小客車離去，並叫我及己○○在原地等他們回來，我們
    2 人等了約2-3 小時後，他們開著上開紅色自小客車回來，
    戴竹水就開另一部車載我及己○○去屏東一間不詳名稱之狗
    場，我們在車上等，戴竹水就進去該狗場內，出來後在路上
    分別交給我及己○○各5,000 元等情（見警(二)卷第15頁）均
    相一致；又由被告供承伊與戴竹水係友人，該養殖鱉場為伊
    經營，伊確有收受戴竹水交付上開犬隻，伊確有證人己○○
    所稱之賓士車之情，核與證人己○○之指述買主之特徵均相
    符合，復依證人己○○、甲○○均供稱於戴竹水上車後不久
    ，即由戴竹水處分得各5,000 元，堪認證人己○○於警詢證
    述係由戴竹水將犬隻持以向被告銷贓乙節屬實。
  2.又由被告供承伊係從事鱉魚養殖，並無飼養犬隻經驗等情（
    見本院卷第200 頁），則依常情言之，倘有人欲寄放犬隻，
    理應尋找有飼養經驗之人士，豈會任意託付無經驗之被告飼
    養照顧，是被告所辯自非無疑。再被告既供稱戴竹水並未言
    明何時取回（見本院卷第201 頁），則伊為免因照顧數十隻
    犬隻而花費龐大食物費用，被告理當先行向戴竹水收取飼料
    費用或保管費用，以免造成個人負擔，惟被告竟不此之途，
    亦未核對收受之犬隻數量，以免日後交還有誤，即任意同意
    寄放，亦未收取任何費用，亦與常情有異。況倘戴竹水僅為
    單純寄放犬隻於被告之處，戴竹水實無須於當日行竊前、後
    密集以多通行動電話與被告聯繫（此有卷附戴竹水所有門號
    0000000000雙向通聯紀錄1 份可按），復於已將犬隻載往該
    鱉魚養殖場置放後，仍須再搭載證人己○○及甲○○前往該
    地交涉之理。又以行竊者之心態，在竊得上開犬隻後，理當
    儘速銷贓，以得款花用，豈會莫名寄放於無飼養犬隻經驗之
    被告處所，並置放數日均未予理會或取回，此均有悖於常情
    ，是被告辯稱係戴竹水將上開犬隻寄放伊處，事後並未取回
    云云，因與常情未合，且與證人己○○、甲○○等人之證詞
    相左，應係事後卸責之詞，無足採信。
  3.末由被告與戴竹水係友人，伊明知戴竹水並未從事飼養犬隻
    之人，且於深夜載運大批價值不菲之上開犬隻前往該處交易
    ，足見被告應無不知該批犬隻係來源有問題之贓物而故買之
    ，被告上開所辯非知贓故買，僅係寄放云云，自非可採。綜
    上，被告故買贓物之犯行洵堪認定，自應依法論科。
三、論罪、科刑：
  (一)被告於行為後，如附表所示之相關法律均業經變更，並俱於
    95年7 月1 日施行，玆經整體比較結果，裁判時法並未較為
    有利，從而依刑法第2 條第1 項規定，自應適用各該行為時
    法，亦即修正前法至明。
  (二)核被告乙○○係犯修正前刑法第349 條第2 項之故買贓物罪
    。爰審酌被告因一時貪念，任意向戴竹水購買贓物，致被害
    人丙○○難以追索全部失物，且足以助長他人犯罪，犯後仍
    飾詞置辯，實屬不該，惟斟酌被告供承伊已賠償被害人丙○○60萬元（見本院卷第203 頁），被害人並已領回大部分之
    犬隻，及被告之犯罪之動機、目的、手段、所生之危害、智
    識程度、生活狀況及等一切情狀，量處如主文所示之刑，並
    諭知易科罰金之折算標準，以示懲儆。
據上論斷，應依刑事訴訟法第299條第1項前段，刑法第2條第1項
前段、修正前刑法第349 條第2 項、第41條第1 項前段、罰金罰
鍰提高標準條例第1 條前段、修正前罰金罰鍰提高標準條例第2
條，判決如主文。
本案經檢察官丁○○到庭執行職務。
中    華    民    國    95    年    12    月    7     日
                  刑事第十庭  審判長法  官  陳玉聰
                                    法  官  鄭凱文
                                    法  官  楊淑珍
以上正本證明與原本無異。
如不服本判決，應於判決送達後10日內，向本院提出上訴狀。
中    華    民    國    95    年    12    月    7     日
                                    書記官  林秀敏
附錄本案所犯法條：
刑法第349條第2項
收受贓物者，處3年以下有期徒刑、拘役或500元以下罰金。搬運
、寄藏、故買贓物或為牙保者，處5年以下有期徒刑、拘役或科
或併科1千元以下罰金。
因贓物變得之財物，以贓物論。
┌───────────────────────────────────────────────┐
│附表：                                                                                        │
├──────┬─────────────┬─────────────┬───────┬────┤
│相關變更條文│行為時法（下稱舊法）之內容│裁判時法（下稱新法）之內容│比  較  理  由│備    註│
├──────┼─────────────┼─────────────┼───────┼────┤
│【罰金刑貨幣│依法律應處罰金、罰鍰者，就│中華民國94年1 月7 日法修正│刑法之貨幣單位│經按現行│
│單位之變更】│其原定數額得提高為2 倍至10│施行後，刑法分則編所定罰金│由「元（指銀元│法規所定│
│罰金罰鍰提高│倍（刑法乃係定明10倍）。第│之貨幣單位為新臺幣。94年1 │）」變更為「新│貨幣單位│
│標準條例第1 │1 條所定得提高倍數之規定，│月7 日刑法修正時，刑法分則│臺幣」，且刑法│折算新臺│
│條前段、第5 │於本條例修正後制定之法律，│編未修正之條文定有罰金者，│分則之罰金數額│幣條例第│
│條→刑法施行│不適用之；本條例修正前公布│自94年1 月7 日刑法修正施行│，亦視該分則先│2 條之規│
│法第1 之1條 │之法律，於本條例修正後修正│後，就其所定數額提高為30倍│前曾修正與否，│定折算後│
│第1 項、第2 │其罰金罰鍰數額或法律經全部│。但72年6 月26日至94年1 月│而分別提高3 或│等值，是│
│項          │修正而其罰金罰鍰數額未予變│7 日新增或修正之條文，就其│30倍。        │以新法並│
│            │更者，亦同。              │所定數額提高為3 倍。      │              │未較有利│
│            │                          │                          │              │。      │
├──────┼─────────────┼─────────────┼───────┼────┤
│【罰金刑下限│罰金：（銀元）1 元以上。  │罰金：新臺幣1000元以上…。│罰金刑之下限，│舊法有利│
│之變更】刑法│                          │                          │由銀元10元（亦│        │
│第33條第5款 │                          │                          │經提高）即新臺│        │
│            │                          │                          │幣30元，提高為│        │
│            │                          │                          │新臺幣1000元  │        │
├──────┼─────────────┼─────────────┼───────┼────┤
│【易科罰金折│犯最重本刑為5 年以下有期徒│犯最重本刑為5 年以下有期徒│易科罰金折算標│舊法有利│
│算標準變更】│刑以下之刑之罪，而受6 個月│刑以下之刑之罪，而受6 個月│準由銀元300 元│        │
│修正前刑法第│以下有期徒刑或拘役之宣告…│以下有期徒刑或拘役之宣告者│即新臺幣900 元│        │
│41條第1 項前│得以（銀元，下同）1 元以上│，得以新臺幣1000元、2000元│，提高為以新臺│        │
│段、修正前罰│3 元以下折算1 日，易科罰金│或3000元折算1 日，易科罰金│幣1000元、2000│        │
│金罰鍰提高標│。依刑法第41條易科罰金…就│。                        │元或3000元折算│        │
│準條例第2 條│其原定數額提高為100 倍折算│                          │1日           │        │
│→現行刑法第│1 日；法律所定罰金數額未依│                          │              │        │
│41 條 第1 項│本條例提高倍數，或其處罰法│                          │              │        │
│前段        │條無罰金刑之規定者，亦同。│                          │              │        │
╠═══╤══╪═════════════╧═════════════╧═══════╪════╡
║整體比│舊法│3年以下有期徒刑、拘役或銀元500元以下罰金即新臺幣1萬5千元以下、銀元10元│舊法較為│
║      │    │即新臺幣30元以上罰金；易科罰金折算標準為銀元300元即新臺幣900元折算1日 │有利    │
║      ├──┼───────────────────────────────────┤        │
║較結果│新法│3年以下有期徒刑、拘役或新臺幣1萬5千元以下、新臺幣1,000元以上罰金；易科│        │
║      │    │罰金折算標準為新臺幣1000元、2000元或3000元折算1日                     │        │
╚═══╧══╧═══════════════════════════════════╧════╛


司法院資訊處製作；財團法人民間司法改革基金會備份。
